最高法院刑事判決　　　　　　　　　　　　　　　九十一年度台上字第五三七一號
　　上訴人　台灣高等法院高雄分院檢察署檢察官
　　被　告　甲○○
右上訴人因被告強盜案件，不服台灣高等法院高雄分院中華民國八十九年七月十二日
第二審判決（八十九年度上訴字第六九三號，起訴案號：台灣高雄地方法院檢察署八
十八年度偵字第二九五一三號），提起上訴，本院判決如左：
    主  文
上訴駁回。
    理  由
按刑事訴訟法第三百七十七條規定，上訴於第三審法院，非以判決違背法令為理由，
不得為之。是提起第三審上訴，應以原判決違背法令為理由，係屬法定要件。如果上
訴理由狀並未依據卷內訴訟資料，具體指摘原判決不適用何種法則或如何適用不當，
或所指摘原判決違法情事，顯與法律規定得為第三審上訴理由之違法情形，不相適合
時，均應認其上訴為違背法律上之程式，予以駁回。本件檢察官上訴意旨略稱：(一)、
被告甲○○於警訊及偵審中已坦承自民國八十八年十一月間起，連續搶奪多次之犯行
，於警訊時更承認搶奪女用皮包，搜刮皮包內之現金及可用之物品。所稱可用之物品
自應包括行動電話。原判決以被告於原審供稱係搶奪行動電話，與警訊中自白搶女用
皮包不合，認有矛盾及瑕疵，而不予採信，其採證違背證據法則。(二)、依起訴書所記
載被告夥同徐世旺騎未掛車牌之機車，搶奪他人財物，並於證據及所犯法條欄載明，
被告於警訊時及偵查中自白甚詳，與葉正昭指訴相符等情以觀，被告夥同徐世旺於八
十八年十一月二十八日在高雄市○○路與南寧路口搶奪葉正昭行動電話部分，雖起訴
書附表漏未記載，亦應認已起訴，原審未就此部分為判決，有已受請求之事項未予判
決之違法。(三)、被告連續搶奪多次，除其自白外，並有劉添全、葉正昭之指訴，同案
被告陳俊宜、陳秋憲之供述及贓物領據、行動電話、汽車音響等證物，原判決認起訴
書附表所示之九次搶奪犯行尚屬不能證明，有採證違法及判決理由矛盾之違法等語。
惟查本件原判決認定被告有原判決事實欄所記載之犯行，係依憑被害人劉添全之指訴
、證人洪宗誠之證言、卷附贓物認領保管收據，與乎被告之相關供述，予以綜合判斷
，因而撤銷第一審判決，改判論處被告意圖為自己不法之所有，而搶奪他人之動產，
因防護贓物、脫免逮捕，而當場施以強暴罪刑，已詳予說明其所憑之證據及其認定之
理由。而以被告否認有準強盜犯行，所辯當時劉添全騎機車將伊撞倒，伊才與其發生
扭打，不知劉添全係手機遭搶之被害人，並非為脫免逮捕而將其打傷云云。認係卸責
之詞，不足採信，於理由內予以指駁。復敘明公訴意旨另以：被告基於概括犯意，自
八十八年十一月初起，在起訴書附表所示之時間、地點，或單獨、或夥同徐世旺以頭
戴安全帽或口罩，騎乘未懸掛車牌號碼之重型機車搶奪他人之財物等情，因認被告涉
犯刑法第三百二十五條之搶奪罪嫌。經查被告於警訊中雖供稱：「共犯下十多件搶案
，我搶得皮包都是搜刮皮包內現金及可用之物品，……大部分是行動電話有十幾支左
右，現金共有新台幣（下同）一萬元左右，行動電話均拿去賣給陳秋憲，共賣他八支
左右。」等語。於原審亦承認有九次搶奪他人之行動電話，但供稱：伊是搶行動電話
，不是搶女用皮包，被害人都是把手機掛在腰際騎乘機車，伊趁其不注意時搶奪手機
，持向陳秋憲抵償欠債等情。前後供述搶奪之情節不符，其自白已有瑕疵，且起訴書
所載被害人均不詳，搶取之物均為女用皮包，亦無被害人可供傳訊，以查證被告之自
白是否與事實相符，扣案三支NOKIA ｜6150型行動電話，亦查無被害人，以證明係被
告搶奪所得。因認尚無證據證明被告有起訴書附表所示九次犯行，因公訴人認此部分
與前揭科刑部分有連續犯之裁判上一罪關係，故不另為無罪之諭知。至被告於八十八
年十一月二十八日十九時許，與徐世旺在高雄市○鎮區○○路與南寧路口，共同搶奪
葉正昭之行動電話機一支部分，雖經被告坦承不諱，並經葉正昭證實，復有贓物領據
可稽。但此部分未經起訴，且非起訴效力所及，依法不得審判。所為論斷，均有卷存
資料可資覆按，從形式上觀察，並無所謂違背法令之情形。按被告之自白，不得作為
有罪判決之唯一證據，仍應調查其他必要之證據，以察其是否與事實相符。原判決已
調查說明被告有關起訴書附表所示九次搶奪犯行之自白，前後不一，已有瑕疵，且又
查無證據證明其自白與事實相符，不能單憑其自白而論罪，難謂與證據法則有違背。
至劉添全之證言，僅關於被告前揭準強盜犯行，陳俊宜之供述及扣案汽車音響，僅關
係陳俊宜之竊盜犯行，與被告是否有起訴書附表所示之犯行無涉，陳秋憲之供述亦未
言及被告有搶奪之犯行，均不足佐證被告有此部分犯行。原審未採為被告不利之證明
，於法難認有違背。上訴意旨指原判決未採此部分之供述及證物為斷罪之資料，有所
不當，顯非依據卷內資料執為指摘之合法上訴第三審理由。法院不得就未經起訴之犯
罪審判，刑事訴訟法第二百六十八條定有明文。犯罪事實已否起訴，以起訴書所記載
之犯罪事實為準，而不以所引法條為依據，起訴書若無犯罪事實之記載，縱曾引用所
犯法條，亦不得認為業已起訴。被告與徐世旺於八十八年十一月二十八日十九時許，
在高雄市○鎮區○○路與南寧路口，共同搶奪葉正昭之行動電話機一支部分，固據被
告坦承不諱，然觀諸起訴書附表所載被告涉犯之九次搶奪罪嫌，其被搶之財物均記載
女用皮包，被害人均不詳，而其行搶之地點，亦未有在高雄市○○路與南寧路口者，
原判決因認被告搶奪葉正昭行動電話機部分未經起訴，不得予以審判，於法自屬有據
。上訴意旨仍憑己意漫指其違法，難認係適法上訴第三審之理由。本件上訴為違背法
律上之程式，應予駁回。
據上論結，應依刑事訴訟法第三百九十五條前段，判決如主文。
中      華      民      國    九十一    年      九      月    二十六    日
                              最高法院刑事第三庭
                                  審判長法官  董  明  霈
                                        法官  林  茂  雄
                                        法官  王  居  財
                                        法官  張  祺  祥
                                        法官  洪  清  江
      右正本證明與原本無異
                                              書  記  官
中      華      民      國    九十一    年      十      月      一      日
